---
title: "Stopwords"
author: "Soledad Araya"
date: "2026-04-02"
output: html_document
editor_options: 
  chunk_output_type: console
---

```{r}
rm(list = ls())
```

```{r}
# General
library(tidyverse)

# texto
library(quanteda)
library(quanteda.textstats)
library(tidytext)
library(readtext)
library(stringi)

# ggplot
library(hrbrthemes)
```

# Carga de documentos

```{r}
# Dirección por país
paths <- list.files("data_raw/interviews/argentina", pattern = "\\.docx$", full.names = TRUE)

docs_argentina <- readtext(paths)

docs_argentina <- docs_argentina |> 
  mutate(text = str_remove_all(text, "[[:punct:]]"),
         text = str_to_lower(text),
         text = str_squish(text))

head(docs_argentina$text, 2)  # muestra del primer texto

docs_argentina <- docs_argentina |> 
  mutate(pais = "Argentina")
```

# España

```{r}
# Dirección por país
paths <- list.files("data_raw/interviews/españa", pattern = "\\.docx$", full.names = TRUE)

docs_espana <- readtext(paths)

docs_espana <- docs_espana |> 
  mutate(text = str_remove_all(text, "[[:punct:]]"),
         text = str_to_lower(text),
         text = str_squish(text))

head(docs_espana$text, 2)  # muestra del primer texto

docs_espana <- docs_espana |> 
  mutate(pais = "España")
```

# Chile

```{r}
# Dirección por país
paths <- list.files("data_raw/interviews/chile", pattern = "\\.docx$", full.names = TRUE)

docs_chile <- readtext(paths)

docs_chile <- docs_chile |> 
  mutate(text = str_remove_all(text, "[[:punct:]]"),
         text = str_to_lower(text),
         text = str_squish(text))

head(docs_chile$text, 2)  # muestra del primer texto

docs_chile <- docs_chile |> 
  mutate(pais = "Chile")
```

# Unir en una sola base

```{r}
docs <- bind_rows(docs_argentina,
                  docs_espana,
                  docs_chile)

rm(docs_argentina, docs_espana, docs_chile, paths)
```


### Integrar Clasificacion_copia.xlsx (categorías subrepresentadas)

```{r}
entrevistas <- readxl::read_xlsx("input/Clasificacion_copia.xlsx") |> 
  janitor::clean_names() |> 
  select(-numero)

colnames(entrevistas)

entrevistas <- entrevistas |> 
  mutate(across(rama_feminista:autonomia_que_expande, ~str_to_title(.)),
         entrevista_id = paste(entrevistas, pais))
```

Identificador de entrevista sin extensión

```{r}
docs$doc_id <- tools::file_path_sans_ext(basename(docs$doc_id))
```

```{r}
docs <- docs |> 
  mutate(doc_id = str_to_title(doc_id),
         doc_id = paste(doc_id, pais)) |> 
  select(-pais)
```

Unir las bases

```{r}
docs <- docs |> 
  left_join(entrevistas, by = c("doc_id"="entrevista_id"))

colnames(docs)

docs <- docs |> 
  mutate(doc_id = paste("Entrevista", 1:n())) |> 
  select(doc_id, pais, rama_feminista, tipo_de_femocrata, nivel_territorial, 
         autonomia_que_expande, texto = text)

rm(entrevistas)
```

Guardar base de datos para script de frases compuestas:

```{r}
write_rds(
  docs,
  paste0("outputs/", format(Sys.Date(), "%y%m%d"), "-docs.rds")
)
```

# Corpus

```{r}
corp <- quanteda::corpus(docs, text_field = "texto")
```

# Estandarización

```{r}
toks <- tokens(corp,
               remove_punct   = TRUE,
               remove_numbers = TRUE,
               remove_symbols = TRUE)
```


```{r}
write_rds(
  toks,
  paste0("outputs/", format(Sys.Date(), "%y%m%d"), "-toks.rds")
)
```


# Inclusión de bigramas y trigramas

```{r}
trigrama_clean <- readxl::read_xlsx("input/260420-trigrama_clean.xlsx")

trigrama <- trigrama_clean |> 
  filter(!is.na(mantener)) |> 
  mutate(frase = paste(palabra1, palabra2, palabra3)) |> 
  select(frase) |> 
  pull()

bigramas_clean <- readxl::read_xlsx("input/260420-bigramas_clean.xlsx")

bigramas <- bigramas_clean |> 
  filter(!is.na(mantener)) |> 
  mutate(frase = paste(palabra1, palabra2)) |> 
  select(frase) |> 
  pull()

palabras_compuestas <- c(trigrama, bigramas)

#writexl::write_xlsx(as.data.frame(palabras_compuestas), "outputs/palabras_compuestas.xlsx")

rm(bigramas_clean, bigramas, trigrama_clean, trigrama)
```


```{r}
palabras_compuestas <- readxl::read_xlsx("input/260420-palabras_compuestas.xlsx")

palabras_compuestas <- palabras_compuestas |> pull()

toks <- tokens_compound(
  toks,
  pattern = phrase(palabras_compuestas)
)
```

Diccionario propio de palabras para eliminar:

```{r}
stop_es <- read_table("input/stopwords-es.txt",
                         col_names = "word")

stop_es <- stop_es |>
  mutate(
    #word = stri_trans_general(word, "Latin-ASCII"),
    word = str_remove_all(word, "[[:punct:]]"),
    word = str_to_lower(word)
  ) |> 
  pull()

toks <- tokens_remove(toks, stop_es)
```


Filtrar tokens cortos (permitir guion bajo)

```{r}
toks <- tokens_select(toks, pattern = "^[[:alpha:]_]{3,}$", valuetype = "regex")
```



```{r}
# Cargamos el diccionario actualizado
diccionario <- readxl::read_xlsx("input/260427-diccionario.xlsx")

dic_propio <- diccionario |> 
  filter(!is.na(eliminar) | !is.na(palabras_paises)) |> 
  select(tokens) |> 
  pull()
```

Eliminar palabras del diccionario Fondecyt

```{r}
# Remover palabras propias

toks <- tokens_remove(toks, dic_propio)
```

Eliminamos:

- Palabras que indican tiempo.
- Adjetivos calificativos.
- Palabras características de países (políticos)


Tokens de reemplazo

```{r}

df_reemplazos <- readxl::read_xlsx("input/260421-reemplazo.xlsx") # Actualizado el 27 de abril

toks <- tokens_replace(
  toks,
  pattern = df_reemplazos$concepto,
  replacement = df_reemplazos$reemplazo
)
```


Dejar sólo palabras con un mínimo de 2 repeticiones

```{r}
dfm_docs <- dfm(toks)

dfm_docs <- dfm_trim(dfm_docs, min_termfreq = 3)  
```

# Guardamos la base de datos

```{r}
write_rds(
  dfm_docs,
  paste0("outputs/", format(Sys.Date(), "%y%m%d"), "-data_dfm.rds")
)
```

