---
title: "Stopwords"
author: "Soledad Araya"
date: "2026-04-02"
output: html_document
editor_options: 
  chunk_output_type: console
---

```{r}
rm(list = ls())
```

```{r}
# General
library(tidyverse)

# texto
library(quanteda)
library(quanteda.textstats)
library(tidytext)
library(readtext)
library(stringi)

# ggplot
library(hrbrthemes)
```

# Carga de documentos

```{r}
# Dirección por país
paths <- list.files("data_raw/interviews/argentina", pattern = "\\.docx$", full.names = TRUE)

docs_argentina <- readtext(paths)

docs_argentina <- docs_argentina |> 
  mutate(text = stri_trans_general(text, "latin-ascii"),
         text = str_remove_all(text, "[[:punct:]]"),
         text = str_to_lower(text),
         text = str_squish(text))

head(docs_argentina$text, 2)  # muestra del primer texto

docs_argentina <- docs_argentina |> 
  mutate(pais = "Argentina")
```

# España

```{r}
# Dirección por país
paths <- list.files("data_raw/interviews/españa", pattern = "\\.docx$", full.names = TRUE)

docs_espana <- readtext(paths)

docs_espana <- docs_espana |> 
  mutate(text = stri_trans_general(text, "latin-ascii"),
         text = str_remove_all(text, "[[:punct:]]"),
         text = str_to_lower(text),
         text = str_squish(text))

head(docs_espana$text, 2)  # muestra del primer texto

docs_espana <- docs_espana |> 
  mutate(pais = "España")
```

# Chile

```{r}
# Dirección por país
paths <- list.files("data_raw/interviews/chile", pattern = "\\.docx$", full.names = TRUE)

docs_chile <- readtext(paths)

docs_chile <- docs_chile |> 
  mutate(text = stri_trans_general(text, "latin-ascii"),
         text = str_remove_all(text, "[[:punct:]]"),
         text = str_to_lower(text),
         text = str_squish(text))

head(docs_chile$text, 2)  # muestra del primer texto

docs_chile <- docs_chile |> 
  mutate(pais = "Chile")

```

# Unir en una sola base

```{r}
docs <- bind_rows(docs_argentina,
                  docs_espana,
                  docs_chile)

rm(docs_argentina, docs_espana, docs_chile, paths)
```


### Integrar Clasificacion.xlsx

```{r}
entrevistas <- readxl::read_xlsx("input/Clasificacion.xlsx") |> 
  janitor::clean_names()

colnames(entrevistas)

entrevistas <- entrevistas |> 
  mutate(across(rama_feminista:autonomia_que_expande, ~str_to_title(.)),
         entrevista_id = paste(entrevistas, pais))
```

Identificador de entrevista sin extensión

```{r}
docs$doc_id <- tools::file_path_sans_ext(basename(docs$doc_id))
```

```{r}
docs <- docs |> 
  mutate(doc_id = str_to_title(doc_id),
         doc_id = paste(doc_id, pais)) |> 
  select(-pais)
```

Unir las bases

```{r}
docs <- docs |> 
  left_join(entrevistas, by = c("doc_id"="entrevista_id"))

colnames(docs)

docs <- docs |> 
  mutate(doc_id = paste("Entrevista", 1:n())) |> 
  select(doc_id, pais, rama_feminista, tipo_de_femocrata, nivel_territorial, 
         autonomia_que_expande, texto = text)

rm(entrevistas)
```

# Corpus

```{r}
corp <- quanteda::corpus(docs, text_field = "texto")
```

# Estandarización

```{r}
toks <- tokens(corp,
               remove_punct   = TRUE,
               remove_numbers = TRUE,
               remove_symbols = TRUE)

# Quitar términos de dos o menos letras

toks <- tokens_keep(toks, pattern = "^[[:alpha:]]{4,}$", valuetype = "regex")
```

Diccionario propio de palabras para eliminar:

```{r}

stop_es <- read_table("input/stopwords-es.txt",
                         col_names = "word")

stop_es <- stop_es |>
  mutate(
    word = stri_trans_general(word, "latin-ascii"),
    word = str_remove_all(word, "[[:punct:]]"),
    word = str_to_lower(word)
  ) |> 
  pull()

toks <- tokens_remove(toks, stop_es, window = c(1, 2))

```

Diccionario propio de palabras a eliminar (de tokens a data.frame):

```{r}
out <- convert(dfm(toks), to = "data.frame")

palabras <- out |>
  pivot_longer(cols = c(!doc_id), names_to = "tokens", values_to = "freq") |> 
  select(-doc_id) |> 
  group_by(tokens) |> 
  summarise(freq = sum(freq))

palabras <- palabras |> 
  filter(!tokens %in% stop_es)

palabras <- palabras |> 
  filter(freq >= 5)

rm(out)
```

Alimentar con diccionario anterior:

```{r}
diccionario <- readxl::read_xlsx("input/diccionario.xlsx")

diccionario <- select(diccionario, tokens, eliminar) 

dic_revision <- palabras |> 
  left_join(diccionario) |> 
  group_by(tokens, freq) |> 
  slice(1)

writexl::write_xlsx(dic_revision, "outputs/palabras.xlsx")

rm(dic_revision)

```


```{r}
# Cargamos el diccionario actualizado
diccionario <- readxl::read_xlsx("input/diccionario.xlsx")

dic_propio <- diccionario |> 
  filter(!is.na(eliminar)) |> 
  select(tokens) |> 
  pull()
```

Eliminar palabras propias

```{r}
# Remover palabras propias

toks <- tokens_remove(toks, dic_propio)
```

# Inclusión de bigramas

```{r}
bigramas_limpios <- readxl::read_xlsx("input/bigramas_rev.xlsx")

bigramas <- bigramas_limpios |> 
  filter(!is.na(mantener)) |> 
  mutate(frase = paste(palabra1, palabra2)) |> 
  select(frase) |> 
  pull()
```

```{r}
toks <- tokens_compound(
  toks,
  pattern = phrase(bigramas)
)

# ¿Perspectiva feminista?
```

Palabras con raices similares

```{r}
toks_es <- tokens_wordstem(toks, language = "spanish")
```

Dejar sólo palabras con un mínimo de 2 repeticiones

```{r}
dfm_docs <- dfm(toks)

dfm_docs <- dfm_trim(dfm_docs, min_termfreq = 3)  
```

# Revisión a través de ejemplos

Nivel territorial

```{r}
dfm_grouped <- dfm_group(dfm_docs, groups = nivel_territorial)

topfeatures(dfm_grouped, 50)

df_tidy <- convert(dfm_grouped, to = "data.frame") |> 
  pivot_longer(!doc_id,
               names_to = "palabra",
               values_to = "frecuencia")

df_tidy  |> 
  group_by(doc_id)  |> 
  slice_max(frecuencia, n = 20)  |> 
  ggplot(aes(x = reorder(palabra, frecuencia), y = frecuencia, fill = doc_id)) +
  geom_col(show.legend = FALSE) +
  facet_grid(cols = vars(doc_id), scales = "free") +
  coord_flip() +
  theme_ipsum()
```

Rama feminista

```{r}
dfm_grouped <- dfm_group(dfm_docs, groups = rama_feminista)

topfeatures(dfm_grouped, 50)

df_tidy <- convert(dfm_grouped, to = "data.frame") |> 
  pivot_longer(!doc_id,
               names_to = "palabra",
               values_to = "frecuencia")

df_tidy  |> 
  group_by(doc_id)  |> 
  slice_max(frecuencia, n = 10)  |> 
  ggplot(aes(x = reorder(palabra, frecuencia), y = frecuencia, fill = doc_id)) +
  geom_col(show.legend = FALSE) +
  facet_grid(cols = vars(doc_id), scales = "free") +
  coord_flip() +
  theme_ipsum()
```

Tipo de femócrata

```{r}
dfm_grouped <- dfm_group(dfm_docs, groups = tipo_de_femocrata)

topfeatures(dfm_grouped, 50)

df_tidy <- convert(dfm_grouped, to = "data.frame") |> 
  pivot_longer(!doc_id,
               names_to = "palabra",
               values_to = "frecuencia")

df_tidy  |> 
  group_by(doc_id)  |> 
  slice_max(frecuencia, n = 10)  |> 
  ggplot(aes(x = reorder(palabra, frecuencia), y = frecuencia, fill = doc_id)) +
  geom_col(show.legend = FALSE) +
  facet_grid(cols = vars(doc_id), scales = "free") +
  coord_flip() +
  theme_ipsum()
```

# Guardamos la base de datos

```{r}
write_rds(dfm_docs, "outputs/260409-data_dfm.rds")
```


