---
title: "Revisión corpus"
author: "Soledad Araya"
date: "2026-04-02"
output: html_document
editor_options: 
  chunk_output_type: console
---

```{r}
# General
library(tidyverse)

# texto
library(quanteda)
library(quanteda.textstats)
library(tidytext)
library(readtext)
library(stringi)

# ggplot
library(hrbrthemes)
```

# Carga de documentos

```{r}
# Dirección por país
paths <- list.files("data_raw/interviews/argentina", pattern = "\\.docx$", full.names = TRUE)

docs <- readtext(paths)

docs <- docs |> 
  mutate(text = stri_trans_general(text, "latin-ascii"),
         text = str_remove_all(text, "[[:punct:]]"),
         text = str_to_lower(text),
         text = str_squish(text))

head(docs$text, 2)  # muestra del primer texto

docs <- docs |> 
  mutate(pais = "argentina")
```

Identificador de entrevista sin extensión

```{r}
docs$doc_id <- tools::file_path_sans_ext(basename(docs$doc_id))
```

Integrar Clasificacion.xlsx

```{r}
entrevistas_arg <- readxl::read_xlsx("Clasificacion.xlsx") |> 
  janitor::clean_names()

colnames(entrevistas_arg)

docs <- docs |> 
  left_join(entrevistas_arg, by = c("doc_id"="entrevistas"))

colnames(docs)
```

# Corpus

```{r}
corp <- quanteda::corpus(docs, text_field = "text")
```

# Estandarización

Diccionario de stopwords (01-limpieza)

```{r}
stop_custom_arg <- readxl::read_xlsx("palabras_arg_rev.xlsx")

stop_custom_arg <- stop_custom_arg |> 
  filter(eliminar == 1) |> 
  select(word) |> 
  pull()
```

Eliminar stopwords del corpus

```{r}
stop_es <- stopwords::stopwords("es")  # stopwords en español

stop_all <- unique(c(stop_es, stop_custom_arg))

toks <- tokens(corp,
               remove_punct   = TRUE,
               remove_numbers = TRUE,
               remove_symbols = TRUE)

# Remover stopwords

toks <- tokens_remove(toks, stop_all)

# Quitar términos de dos o menos letras

toks <- tokens_keep(toks, pattern = "^[[:alpha:]]{3,}$", valuetype = "regex")
```

Dejar sólo palabras con un mínimo de 2 repeticiones

```{r}
dfm_docs <- dfm(toks)

dfm_docs <- dfm_trim(dfm_docs, min_termfreq = 2)  
```



# Exploración de base de datos

## Gráfico de barras por grupo

```{r}
dfm_grouped <- dfm_group(dfm_docs, groups = tipo_de_femocrata)

topfeatures(dfm_grouped, 50)
```

```{r}
df_tidy <- convert(dfm_grouped, to = "data.frame") |> 
  pivot_longer(!doc_id,
               names_to = "palabra",
               values_to = "frecuencia")
```

```{r}
df_tidy  |> 
  group_by(doc_id)  |> 
  slice_max(frecuencia, n = 10)  |> 
  ggplot(aes(x = reorder(palabra, frecuencia), y = frecuencia, fill = doc_id)) +
  geom_col(show.legend = FALSE) +
  facet_grid(rows = vars(doc_id), scales = "free") +
  scale_fill_flexoki_light() +
  coord_flip() +
  theme_ipsum()
```

## Comparación entre grupos de referencia

```{r}
library(quanteda.textplots)

docvars(dfm_docs)

key <- textstat_keyness(dfm_docs, target = docvars(dfm_docs)$rama_feminista == "Militante")

textplot_keyness(key,
                 n = 10,
                 color = c("#669bbc", "#c1121f"),
                 labelcolor = "black",
                 font = "Roboto") +
  scale_x_continuous(limits = c(-100,80)) +
  theme_ipsum() +
  theme(axis.text.y = element_blank(),
        axis.title = element_blank())
```


# Revisión temática de acuerdo a diccionario

```{r}
dfm_dict  <- quanteda::dfm_lookup(dfm_docs, dictionary = dict_fem)

doc_theme <- quanteda::convert(dfm_dict, to = "data.frame")
```

