---
title: "Versión Actualizada Argentina"
author: "Mariana de los Ángeles Vallejo Muñoz"
date: "2025-10-23"
output: html_document
editor_options: 
  chunk_output_type: console
---


Análisis Preliminar Femocratas Argentina

```{r}

# CARGA DE PAQUETES
# install.packages(c("readtext","quanteda","quanteda.textstats","quanteda.textplots",
#                    "readxl","janitor","stringi","dplyr","tidyr","ggplot2","readr"))
library(readtext)
library(quanteda)
library(quanteda.textstats)
library(quanteda.textplots)
library(readxl)
library(janitor)
library(stringi)
library(dplyr)
library(tidyr)
library(ggplot2)
library(readr)
```


```{r}
#CARGA DE DOCUMENTOS Y PAQUETES
PATH_DOCS  <- "data_raw/interviews"               #Carpeta de documentps
PATH_EXCEL <- "Clasificacion.xlsx"         #Excel de clasificación
ENCODING   <- "UTF-8"

dir.create("figs", showWarnings = FALSE)
dir.create("outputs", showWarnings = FALSE)


# LISTA Y LECTURA DE DOCUMENTOS DE ENTREVISTA 
paths <- list.files("data_raw/interviews/argentina", pattern = "\\.docx$", full.names = TRUE)

library(readtext)  # ya cargado, pero por si corres el chunk suelto
docs <- readtext(paths)

# LIMPIEZA BASE DE TEXTO / ESPACIOS EXTRA Y CARACTERES EXTRAÑOS
docs$text <- gsub("\u00A0", " ", docs$text, fixed = TRUE)
docs$text <- stringr::str_squish(docs$text)

# DESCARTAR DOCUMENTOS VACÍOS
docs <- subset(docs, nzchar(text))

# REVISIÓN DE DOCUMENTOS
nrow(docs)          # N° de documentos leídos
head(docs$text, 1)  # muestra del primer texto
```

Lectura de las entrevistas
```{r}
 
# INGRESO DE ARCHIVOS TIPO .DOCX
docs <- readtext::readtext(file.path(PATH_DOCS, "*.docx"), encoding = ENCODING)



list.files(PATH_DOCS, pattern = "\\.docx$", full.names = TRUE)




# LIMPIEZA DE CARGA
# doc_id = nombre de archivo sin ruta
docs$doc_id <- tools::file_path_sans_ext(basename(docs$doc_id))
# cuerpo para lectura
corp <- quanteda::corpus(docs, text_field = "text")
docvars(corp, "doc_id") <- docs$doc_id
```

Normalización y creación de diccionario de limpieza STOPWORDS

```{r}
#USO DE STOPWORDS
stop_es <- stopwords::stopwords("es")  # stopwords en español
stop_custom <- c("eh","mmm","aja","bueno","este","osea","etc","si","no","ya","igual",              "eh","mmm","aja","bueno","este","osea", "V:", "E:", "A:", "E:", "V", "viste", "claro", "Sí", "Ah", "No", "ahora", "digo", "digamos", "montón", "vos", "acá", "Alejandra Mangano:", "pasa", "tenés", "obviamente", "hice", "podía", "dije", "vas", "venía", "iba", "empezar", "viene", "tema", "año", "años", "María", "Lucía", "Cuestión", "Cuestiones", "entonces", "ahi", "después", "hacer", "ahí", "ser", "creo", "momento", "ver", "parte", "bien", "se", "así", "sé", "cómo", "como", "cosas", "decir", "veces", "S:", "Cristina Oroño:")
stop_all <- unique(c(stop_es, stop_custom))

#TOKENS Y LIMPIEZA
toks <- tokens(corp,
               remove_punct   = TRUE,
               remove_numbers = TRUE,
               remove_symbols = TRUE)

#TRANSFOFMACIÓN A MINUSCULA
toks <- tokens_tolower(toks)

#REMOVER STOPWORDS
toks <- tokens_remove(toks, stop_all)

#ELIMINAR ACENTOS (normalización)
toks <- tokens_replace(toks,
                       pattern = quanteda::featnames(quanteda::dfm(toks)),
                       replacement = stringi::stri_trans_general(quanteda::featnames(quanteda::dfm(toks)), "Latin-ASCII"))

#QUITAR TERMINOS DE UNA LETRA
toks <- tokens_keep(toks, pattern = "^[a-z]{2,}$", valuetype = "regex")

```



Integración de documentos

```{r}

dfm_docs <- dfm(toks)
# normalizar featnames (sin acentos) por si quedara algún resto
fn <- featnames(dfm_docs)
fn <- stringi::stri_trans_general(fn, "Latin-ASCII")
colnames(dfm_docs) <- fn

dfm_docs <- dfm_trim(dfm_docs, min_termfreq = 2)  
```




Integrar excel con detección y mapeo automático de columnas

```{r}

#IDENFICIAR HOJA DE EXCEL
sheets <- readxl::excel_sheets(PATH_EXCEL)
cat("Hojas en el Excel:", paste(sheets, collapse=", "), "\n")

# USO DE HOJA EXACTA
sheet_to_use <- sheets[1]

clasif_raw <- readxl::read_excel(PATH_EXCEL, sheet = sheet_to_use)
clasif <- janitor::clean_names(clasif_raw)

cat("Columnas encontradas en el Excel (clean_names):\n")
print(names(clasif))

# NORMALIZAR ID PARA LA CLASIFICACIÓN
norm_id <- function(x){
  x <- as.character(x)
  x <- trimws(tolower(x))
  x <- stringi::stri_trans_general(x, "Latin-ASCII")
  x <- tools::file_path_sans_ext(basename(x))
  x <- gsub("[[:space:][:punct:]]+", "_", x)
  x <- gsub("_+", "_", x); x <- gsub("^_|_$", "", x)
  x
}

# DETECCIÓN Y RENOMBRAR COLUMNA KEY DE UNIÓN A doc_id 
dv_dfm <- data.frame(doc_id = quanteda::docnames(dfm_docs))
dv_dfm$doc_id_norm <- norm_id(dv_dfm$doc_id)

cand_cols_key <- names(clasif)
overlaps <- sapply(cand_cols_key, function(col){
  sum(norm_id(clasif[[col]]) %in% dv_dfm$doc_id_norm, na.rm = TRUE)
})
best_col <- if (length(overlaps)) names(which.max(overlaps)) else character(0)

if (length(best_col) == 0 || overlaps[[best_col]] == 0) {
  stop("No se detectó columna llave (doc_id) en el Excel. Revisa names(clasif) impresos arriba y ajusta manualmente:\n",
       "clasif <- dplyr::rename(clasif, doc_id = <nombre_real>)")
}
if (best_col != "doc_id") clasif <- dplyr::rename(clasif, doc_id = !!rlang::sym(best_col))

#NORMALIZAR NOMBRES Y BUSQUEDA AJUSTADA
norm_col <- function(x) {
  x <- stringi::stri_trans_general(x, "Latin-ASCII")
  x <- tolower(x)
  x <- gsub("[^a-z0-9]+", "_", x)
  x <- gsub("_+", "_", x); x <- gsub("^_|_$", "", x)
  x
}
nms_norm <- setNames(norm_col(names(clasif)), names(clasif))

# ESTABLECER BUSQUEDA POR PALABRAS CLAVE
find_col <- function(target, keywords) {
  # busca por keywords en nombres normalizados
  hits <- names(nms_norm)[sapply(names(nms_norm), function(nm) {
    any(stringr::str_detect(nms_norm[[nm]], paste0(keywords, collapse="|")))
  })]
  if (length(hits)) hits[1] else NA_character_
}

# GENERAR PATRONES POR VARIABLE
cand_rama       <- find_col("rama",       c("^rama$", "rama_fem", "tipo_rama", "clasif_rama", "corriente", "femin"))
cand_nivel      <- find_col("nivel",      c("^nivel$", "jerarquia", "nivel_"))
cand_territorio <- find_col("territorio", c("^territorio$", "ambito", "jurisdic", "nacional|provinc"))
cand_autonomia  <- find_col("autonomia",  c("^autonomia$", "autono", "grado_aut", "margen"))

# NORMALIZAR TIPO DE FEMOCRATA
col_tipo <- names(clasif)[grepl("tipo.*femoc", names(clasif), ignore.case = TRUE)]
if (length(col_tipo) == 1) {
  names(clasif)[names(clasif) == col_tipo] <- "tipo_femocrata"
  clasif$tipo_femocrata <- tolower(trimws(clasif$tipo_femocrata))
  clasif$tipo_femocrata <- dplyr::case_when(
    grepl("estado",    clasif$tipo_femocrata, ignore.case = TRUE) ~ "estado",
    grepl("gobierno",  clasif$tipo_femocrata, ignore.case = TRUE) ~ "gobierno",
    grepl("profes",    clasif$tipo_femocrata, ignore.case = TRUE) ~ "profesional",
    TRUE ~ clasif$tipo_femocrata
  )
} else {
  message("[aviso] No se encontró columna de 'Tipo de Femocrata' en el Excel.")
}

# INCLUIR TIPO FEMOCRATA EN LA CLASIFICACIÓN DOCVARS
cols_clasif <- intersect(c("rama","nivel","territorio","autonomia","tipo_femocrata"), names(clasif))


auto_map <- c(rama = cand_rama, nivel = cand_nivel, territorio = cand_territorio, autonomia = cand_autonomia)
cat("Mapeo automático propuesto (NA = no encontrado):\n")
print(auto_map)



# VERIFICAR COLUMNA DE CLASIFICACIÓN
cols_found <- auto_map[!is.na(auto_map)]
if (!length(cols_found)) {
  stop("No se encontraron columnas de clasificación (rama/nivel/territorio/autonomia).\n",
       "Usa names(clasif) impresos arriba y completa manualmente el 'auto_map[...] <- \"nombre_real\"'.")
}

# RENOMBRAR SEGÚN LA GUÍA ENTREGADA
for (nm in names(cols_found)) {
  src <- cols_found[[nm]]
  if (nm %in% names(clasif)) next
  if (!is.na(src) && src %in% names(clasif)) {
    names(clasif)[names(clasif) == src] <- nm
  }
}

# GENERAR JOIN
clasif <- dplyr::mutate(clasif, doc_id_norm = norm_id(doc_id))
dv      <- dv_dfm[, c("doc_id","doc_id_norm")]

cols_clasif <- intersect(c("rama","nivel","territorio","autonomia", "tipo_femocrata"), names(clasif))
if (length(cols_clasif) == 0) {
  stop("Tras el mapeo, aún no hay columnas de clasificación. Completa el 'auto_map' manualmente arriba.")
}

dv_join <- dplyr::left_join(
  dv,
  dplyr::select(clasif, doc_id_norm, dplyr::all_of(cols_clasif)),
  by = "doc_id_norm"
)

# LIMPIEZA Y ASIGNAR DOCVARS
for (cn in cols_clasif) {
  v <- dv_join[[cn]]
  if (is.character(v)) { v <- tolower(trimws(v)); v[v==""] <- NA }
  dv_join[[cn]] <- v
}

quanteda::docvars(dfm_docs)[, cols_clasif] <- dv_join[, cols_clasif, drop = FALSE]
quanteda::docvars(toks)                    <- quanteda::docvars(dfm_docs)

# PRIMER DIAGNOSTICO
cat("Asignadas a docvars:", paste(cols_clasif, collapse=", "), "\n")
if ("nivel" %in% cols_clasif)      { cat("\nDistribución 'nivel':\n");      print(table(quanteda::docvars(toks)[["nivel"]],      useNA="ifany")) }
if ("territorio" %in% cols_clasif) { cat("\nDistribución 'territorio':\n"); print(table(quanteda::docvars(toks)[["territorio"]], useNA="ifany")) }
if ("autonomia" %in% cols_clasif)  { cat("\nDistribución 'autonomia':\n");  print(table(quanteda::docvars(toks)[["autonomia"]],  useNA="ifany")) }
if ("rama" %in% cols_clasif)       { cat("\nDistribución 'rama':\n");       print(table(quanteda::docvars(toks)[["rama"]],       useNA="ifany")) }



```

Creación de diccionarios temáticos (unigramas) según discutido 



```{r}
.sanea <- function(x){ x <- trimws(as.character(x)); x <- x[nchar(x)>0 & !is.na(x)]; unique(x) }

defensa_terms <- .sanea(c(
  "defend*", "sosten*", "mantener*", "preserv*", "garantiz*", "promov*",
  "implement*", "articul*", "coordina*", "incid*", "estrateg*", "alianz*",
  "presupuest*", "program*", "politic*", "public*", "derech*"
))
antigenero_terms <- .sanea(c(
  "retroces*", "recort*", "derog*", "elimin*", "desfinanc*", "ajuste*",
  "antigener*", "wok*", "milei", "decret*", "anulacion*"
))
brechas_terms <- .sanea(c(
  "brech*", "obstacul*", "barrera*", "resistenc*", "traba*", "limitacion*",
  "falta*", "recurso*", "apoyo*", "violenc*", "masculin*", "logic*",
  "cuid*", "sobrecarg*"
))

dict_fem <- quanteda::dictionary(list(
  defensa    = defensa_terms,
  antigenero = antigenero_terms,
  brechas    = brechas_terms
))
```


REVISIÓN TEMÁTICA POR DOCUMENTOS

```{r}

dfm_dict  <- quanteda::dfm_lookup(dfm_docs, dictionary = dict_fem)




doc_theme <- quanteda::convert(dfm_dict, to = "data.frame")

doc_theme$doc_id <- quanteda::docnames(dfm_docs)

for (cn in names(dict_fem)) {
  doc_theme[[paste0(cn, "_bin")]] <- as.integer(doc_theme[[cn]] > 0)
}

dv_all <- as.data.frame(quanteda::docvars(dfm_docs))
dv_all$doc_id <- quanteda::docnames(dfm_docs)

doc_theme <- dplyr::left_join(doc_theme, dv_all, by = "doc_id")

```



RESUMENES POR GRUPO

```{r}

resumir_grupo <- function(df, group_var){
  stopifnot(group_var %in% names(df))
  df %>%
    dplyr::group_by(.data[[group_var]]) %>%
    dplyr::summarise(
      n_docs = dplyr::n(),
      defensa_pct    = round(mean(defensa_bin,    na.rm = TRUE)*100, 1),
      antigenero_pct = round(mean(antigenero_bin, na.rm = TRUE)*100, 1),
      brechas_pct    = round(mean(brechas_bin,    na.rm = TRUE)*100, 1)
    ) %>% dplyr::arrange(dplyr::desc(n_docs))
}

tab_nivel      <- if ("nivel"          %in% names(doc_theme)) resumir_grupo(doc_theme, "nivel")          else NULL
tab_territorio <- if ("territorio"     %in% names(doc_theme)) resumir_grupo(doc_theme, "territorio")     else NULL
tab_autonomia  <- if ("autonomia"      %in% names(doc_theme)) resumir_grupo(doc_theme, "autonomia")      else NULL
tab_rama       <- if ("rama"           %in% names(doc_theme)) resumir_grupo(doc_theme, "rama")           else NULL
tab_tipo       <- if ("tipo_femocrata" %in% names(doc_theme)) resumir_grupo(doc_theme, "tipo_femocrata") else NULL

if (!is.null(tab_nivel))      { readr::write_csv(tab_nivel,      "outputs/resumen_nivel.csv");      print(knitr::kable(tab_nivel,      caption = "Menciones por Nivel")) }
if (!is.null(tab_territorio)) { readr::write_csv(tab_territorio, "outputs/resumen_territorio.csv"); print(knitr::kable(tab_territorio, caption = "Menciones por Territorio")) }
if (!is.null(tab_autonomia))  { readr::write_csv(tab_autonomia,  "outputs/resumen_autonomia.csv");  print(knitr::kable(tab_autonomia,  caption = "Menciones por Autonomía")) }
if (!is.null(tab_rama))       { readr::write_csv(tab_rama,       "outputs/resumen_rama.csv");       print(knitr::kable(tab_rama,       caption = "Menciones por Rama")) }
if (!is.null(tab_tipo))       { readr::write_csv(tab_tipo,       "outputs/resumen_tipo.csv");        print(knitr::kable(tab_tipo,       caption = "Menciones por Tipo de Femócrata")) }


```


CREACIÓN DE GRÁFICOS DE BARRA SIMPLE

```{r}

plot_barras <- function(tabla, varlab) {
  long <- tabla %>%
    dplyr::rename(grupo = 1) %>%
    tidyr::pivot_longer(cols = dplyr::ends_with("_pct"), names_to = "tema", values_to = "pct")

  p <- ggplot2::ggplot(long, ggplot2::aes(x = grupo, y = pct, fill = tema)) +
    ggplot2::geom_col(position = ggplot2::position_dodge()) +
    ggplot2::geom_text(ggplot2::aes(label = paste0(pct, "%")),
                       position = ggplot2::position_dodge(width = 0.9),
                       vjust = -0.2, size = 3, check_overlap = TRUE) +
    ggplot2::labs(x = varlab, y = "% de entrevistas con mención", fill = "Tema",
                  title = paste("Menciones de temática por", varlab)) +
    ggplot2::theme_minimal() +
    ggplot2::theme(axis.text.x = ggplot2::element_text(angle = 45, hjust = 1))
  print(p)
  # nombre de archivo seguro (sin tildes/espacios)
  fname <- gsub(" ", "_", tolower(iconv(varlab, from = "", to = "ASCII//TRANSLIT")))
  ggplot2::ggsave(file.path("figs", paste0("barras_", fname, ".png")),
                  p, width = 8, height = 6, dpi = 300)
}



#Gráficos sencillos

if (exists("tab_nivel")      && !is.null(tab_nivel))      plot_barras(tab_nivel,      "Nivel")
if (exists("tab_territorio") && !is.null(tab_territorio)) plot_barras(tab_territorio, "Territorio")
if (exists("tab_autonomia")  && !is.null(tab_autonomia))  plot_barras(tab_autonomia,  "Autonomía")
if (exists("tab_rama")       && !is.null(tab_rama))       plot_barras(tab_rama,       "Rama feminista")
if (exists("tab_tipo")       && !is.null(tab_tipo))       plot_barras(tab_tipo,       "Tipo de Femócrata")


```

BÚSQUEDA DE CITAS PARA APORTAR A LA INVESTIGACIÓN

```{r}


kwic_citas <- function(toks_obj, filtro_vec, patterns, n = 2, window = 7) {
  idx <- which(filtro_vec)
  if (!length(idx)) return(NULL)
  kw <- quanteda::kwic(toks_obj[idx], pattern = patterns, valuetype = "glob",
                       case_insensitive = TRUE, window = window)
  df <- as.data.frame(kw)
  if (!nrow(df)) return(NULL)
  set.seed(123)
  df %>%
    dplyr::mutate(cita = paste0(trimws(pre), " ", toupper(keyword), " ", trimws(post))) %>%
    dplyr::transmute(doc = docname, cita) %>%
    dplyr::slice_sample(n = min(n, nrow(.)))
}

citas_por_grupo <- function(var, tema_nombre, patterns) {
  if (!var %in% colnames(quanteda::docvars(toks))) {
    cat("\n[AVISO] docvar no encontrado:", var, "\n"); return(invisible(NULL))
  }
  dv <- quanteda::docvars(toks)[[var]]
  lvls <- stats::na.omit(unique(dv))
  if (!length(lvls)) { cat("\n[AVISO] Sin niveles en", var, "\n"); return(invisible(NULL)) }
  for (lv in lvls) {
    cat("\n##", var, "=", lv, "—", tema_nombre, "\n")
    filtro <- !is.na(dv) & dv == lv
    cit <- kwic_citas(toks, filtro, patterns, n = 2, window = 7)
    if (is.null(cit)) cat("(Sin citas)\n") else print(knitr::kable(cit, align = "l"))
  }
}

# Llamadas (usa los vectores defensa_terms / antigenero_terms / brechas_terms definidos antes)

# NIVEL
citas_por_grupo("nivel",      "Defensa/acción",       defensa_terms)
citas_por_grupo("nivel",      "Contexto antigénero",  antigenero_terms)
citas_por_grupo("nivel",      "Brechas/obstáculos",   brechas_terms)

# TERRITORIO
citas_por_grupo("territorio", "Defensa/acción",       defensa_terms)
citas_por_grupo("territorio", "Contexto antigénero",  antigenero_terms)
citas_por_grupo("territorio", "Brechas/obstáculos",   brechas_terms)

# AUTONOMÍA
citas_por_grupo("autonomia",  "Defensa/acción",       defensa_terms)
citas_por_grupo("autonomia",  "Contexto antigénero",  antigenero_terms)
citas_por_grupo("autonomia",  "Brechas/obstáculos",   brechas_terms)

# RAMA
citas_por_grupo("rama",       "Defensa/acción",       defensa_terms)
citas_por_grupo("rama",       "Contexto antigénero",  antigenero_terms)
citas_por_grupo("rama",       "Brechas/obstáculos",   brechas_terms)



#TIPO
citas_por_grupo("tipo_femocrata", "Defensa/acción",       defensa_terms)
citas_por_grupo("tipo_femocrata", "Contexto antigénero",  antigenero_terms)
citas_por_grupo("tipo_femocrata", "Brechas/obstáculos",   brechas_terms)



```



Conteos y revisiones generales



```{r}
#GENERALES

safelvls <- function(var) {
  if (!var %in% colnames(quanteda::docvars(dfm_docs))) return(character(0))
  lv <- stats::na.omit(unique(quanteda::docvars(dfm_docs)[[var]]))
  lv[!is.na(lv)]
}
safe_subset_dfm <- function(var, lvl) {
  if (!var %in% colnames(quanteda::docvars(dfm_docs))) return(NULL)
  id <- which(!is.na(quanteda::docvars(dfm_docs)[[var]]) & quanteda::docvars(dfm_docs)[[var]] == lvl)
  if (!length(id)) return(NULL)
  dfm_docs[id, ]
}
safe_subset_toks <- function(var, lvl) {
  if (!var %in% colnames(quanteda::docvars(toks))) return(NULL)
  id <- which(!is.na(quanteda::docvars(toks)[[var]]) & quanteda::docvars(toks)[[var]] == lvl)
  if (!length(id)) return(NULL)
  toks[id]
}
ensure_dir <- function(p) if (!dir.exists(p)) dir.create(p, recursive = TRUE)

ensure_dir("figs"); ensure_dir("outputs")

```

```{r}
#PALABRAS CLAVE POR GRUPO
library(quanteda.textstats); library(quanteda.textplots); library(ggplot2); library(readr)

run_keyness_for <- function(var, n_show = 20) {
  lv <- safelvls(var); if (!length(lv)) { message("[keyness] sin niveles en ", var); return(NULL) }
  dv <- quanteda::docvars(dfm_docs)[[var]]
  ok <- !is.na(dv); if (!any(ok)) return(NULL)
  dfm_sub <- dfm_docs[ok, ]
  for (L in lv) {
    grp <- dv[ok] == L
    if (sum(grp) < 2 || sum(!grp) < 2) { message("[keyness:", var, "=", L, "] pocos docs"); next }
    k <- quanteda.textstats::textstat_keyness(dfm_sub, target = grp)
    p <- quanteda.textplots::textplot_keyness(k, n = n_show) + ggplot2::labs(
      title = paste("Keyness –", var, "=", L), subtitle = "positivos = sobrerrepresentados"
    )
    print(p)
    ggsave(file.path("figs", paste0("keyness_", var, "_", L, ".png")), p, width = 8, height = 6, dpi = 300)
    readr::write_csv(k, file.path("outputs", paste0("keyness_", var, "_", L, ".csv")))
  }
}

# Llama para las variables que tengas (ajusta esta lista a tu Excel)
for (v in c("nivel","territorio","autonomia","rama", "tipo_femocrata")) run_keyness_for(v)

```



```{r}
# ---- 11.2 Expresiones frecuentes: bigramas y trigramas (global y por grupo) ----
library(dplyr); library(tidyr); library(knitr)

top_ngrams_global <- function(n = 2, top_n = 30) {
  dfm_ng <- quanteda::dfm(quanteda::tokens_ngrams(toks, n = n))
  f <- quanteda.textstats::textstat_frequency(dfm_ng, n = top_n)
  knitr::kable(f[, c("feature","frequency")], caption = paste("Top", top_n, "—", n, "gramas (global)"))
}
top_ngrams_by <- function(var, n = 2, top_n = 20) {
  lv <- safelvls(var); if (!length(lv)) return(invisible(NULL))
  for (L in lv) {
    T <- safe_subset_toks(var, L); if (is.null(T)) next
    dfm_ng <- quanteda::dfm(quanteda::tokens_ngrams(T, n = n))
    if (quanteda::nfeat(dfm_ng)==0) next
    f <- quanteda.textstats::textstat_frequency(dfm_ng, n = top_n)
    cat("\n##", var, "=", L, "— Top", top_n, n, "gramas\n")
    print(knitr::kable(f[, c("feature","frequency")]))
  }
}

top_ngrams_global(2, 30); top_ngrams_global(3, 30)
for (v in c("nivel","territorio","autonomia","rama")) { top_ngrams_by(v, 2, 20); top_ngrams_by(v, 3, 20) }

```

Modelo de temas (No lo utilizamos) (LDA)


```{r}


library(topicmodels)

run_lda <- function(dfm_in, K = 4, top_terms = 10) {
  dfm_small <- quanteda::dfm_trim(dfm_in, min_termfreq = 3)
  if (quanteda::nfeat(dfm_small) < 50 || quanteda::ndoc(dfm_small) < 6) {
    message("[LDA] datos insuficientes (se necesitan más docs/terminos)"); return(NULL)
  }
  dtm <- quanteda::convert(dfm_small, to = "topicmodels")
  set.seed(123)
  fit <- topicmodels::LDA(dtm, k = K, control = list(seed = 123))
  tt <- terms(fit, top_terms)
  td <- as.data.frame(tt)
  # tabla por tópico
  for (k in seq_len(K)) {
    topk <- data.frame(term = tt[,k], rank = seq_len(nrow(tt)))
    g <- ggplot(topk, aes(x = reorder(term, -rank), y = -rank)) +
      geom_col() + coord_flip() + theme_minimal() +
      labs(title = paste("LDA – Tópico", k), x = NULL, y = "Importancia (ranking)")
    print(g)
    ggsave(file.path("figs", paste0("lda_topico_", k, ".png")), g, width = 6, height = 5, dpi = 300)
  }
  # tópico dominante por documento
  gamma <- as.data.frame(topicmodels::posterior(fit)$topics)
  gamma$doc_id <- rownames(gamma)
  gamma$dom_topic <- apply(gamma[, seq_len(K), drop = FALSE], 1, which.max)
  readr::write_csv(gamma, "outputs/lda_docs_gamma.csv")
  invisible(list(model = fit, gamma = gamma, terms = tt))
}

lda_out <- run_lda(dfm_docs, K = 4, top_terms = 10)

```


Cluster de documento (No lo utilizamos)

```{r}

library(stats)
library(quanteda.textstats)
library(ggplot2)

#run_clustering <- function(dfm_in, n_terms = 1000) {
  dfm_tfidf <- quanteda::dfm_tfidf(dfm_in)
  
  # mantener los términos más frecuentes (para reducir ruido)
  keep <- names(quanteda::topfeatures(dfm_in, n = min(n_terms, quanteda::nfeat(dfm_in))))
  M <- as.matrix(dfm_tfidf[, keep])
  
  # quitar documentos vacíos
  nonzero <- rowSums(M) > 0
  M <- M[nonzero, , drop = FALSE]
  if (nrow(M) < 4) {
    message("[cluster] datos insuficientes para clustering")
    return(NULL)
  }

  # calcular similitud coseno con quanteda.textstats
  sim <- quanteda.textstats::textstat_simil(dfm_tfidf, margin = "documents", method = "cosine")
  sim_mat <- as.matrix(sim)
  dist_mat <- as.dist(1 - sim_mat)  # convertir similitud en distancia

  # clustering jerárquico con método ward (usa la matriz de distancia)
  hc <- hclust(dist_mat, method = "ward.D2")
  plot(hc, main = "Clustering de entrevistas (distancia coseno, tf-idf)")

  # proyección PCA para visualización
  pc <- prcomp(M, center = TRUE, scale. = TRUE)
  DF <- data.frame(
    PC1 = pc$x[,1], 
    PC2 = pc$x[,2],
    doc_id = rownames(pc$x),
    nivel = quanteda::docvars(dfm_in)[["nivel"]],
    territorio = quanteda::docvars(dfm_in)[["territorio"]],
    autonomia = quanteda::docvars(dfm_in)[["autonomia"]],
    rama = quanteda::docvars(dfm_in)[["rama"]]
  )

  g <- ggplot(DF, aes(PC1, PC2, color = nivel, shape = territorio)) +
    geom_point(size = 2, alpha = 0.8) +
    theme_minimal() +
    labs(
      title = "PCA de entrevistas (tf-idf)",
      subtitle = "Color = nivel | Forma = territorio"
    )

  print(g)
  ggsave("figs/pca_docs.png", g, width = 8, height = 6, dpi = 300)

  invisible(list(hc = hc, pca = DF))
}

clu_out <- run_clustering(dfm_docs, n_terms = 1000)


```


NUEVOS FOCOS DE CONTENIDO: ONG, partidos y movimiento

```{r}

library(quanteda)
library(dplyr)
library(ggplot2)
library(knitr)
library(purrr)


# INTEGRAR PATRONES DE BUSQUEDA
foco_ong <- c("ong*", "organizacion*", "asociacion*", "sociedad civil", "fundacion*")
foco_partidos <- c("partido*", "militancia*", "politic*", "coalicion*", "peron*", "kirchner*", "Milei", "Milite", "Militar")
foco_mov <- c("feminist*", "movimiento*", "colectiva*", "red*", "activismo*", "feminismo*", "lucha")

# MEDICIÓN DE FRECUENCIA (2)
calc_foco <- function(toks, pattern, name){
  kw <- kwic(toks, pattern = pattern, valuetype = "glob", case_insensitive = TRUE)
  docs_con_foco <- unique(kw$docname)
  df <- data.frame(doc_id = quanteda::docnames(toks),
                   has_foco = quanteda::docnames(toks) %in% docs_con_foco)
  names(df)[2] <- name
  df
}

df_ong  <- calc_foco(toks, foco_ong,  "foco_ong")
df_part <- calc_foco(toks, foco_partidos, "foco_partidos")
df_mov  <- calc_foco(toks, foco_mov,  "foco_mov")

#INTEGRACIÓN DE RESULTADOS CON DOCVARS
focos_df <- reduce(list(df_ong, df_part, df_mov), full_join, by = "doc_id")
for (col in names(focos_df)[-1]) {
  quanteda::docvars(toks)[[col]] <- focos_df[[col]]
  quanteda::docvars(dfm_docs)[[col]] <- focos_df[[col]]
}

# RESUMEN GENERAL Y GRÁFICO COMPARATIVO
foco_summary <- data.frame(
  Foco = c("ONG", "Partidos políticos", "Movimiento feminista"),
  Menciones = c(sum(focos_df$foco_ong, na.rm = TRUE),
                sum(focos_df$foco_partidos, na.rm = TRUE),
                sum(focos_df$foco_mov, na.rm = TRUE))
)
knitr::kable(foco_summary, caption = "Presencia de focos temáticos en entrevistas")

g <- ggplot(foco_summary, aes(x = Foco, y = Menciones, fill = Foco)) +
  geom_col() + theme_minimal() +
  labs(title = "Focos de contenido más mencionados", y = "Número de entrevistas con mención")
print(g)
ggsave("figs/focos_contenido_global.png", g, width = 7, height = 5, dpi = 300)

```

Gráficos comparativos por foco

```{r}

library(dplyr); library(tidyr); library(ggplot2); library(knitr)

ensure_dir <- function(p) if (!dir.exists(p)) dir.create(p, recursive = TRUE)
ensure_dir("figs"); ensure_dir("outputs")


dv_all <- as.data.frame(quanteda::docvars(dfm_docs))
dv_all$doc_id <- quanteda::docnames(dfm_docs)

focos_cols <- intersect(c("foco_ong","foco_partidos","foco_mov"), names(dv_all))
if (length(focos_cols) == 0) {
  stop("[focos] No encuentro columnas foco (foco_ong / foco_partidos / foco_mov). Corre el Paso 13.2–13.3 primero.")
}

#NORMALIZAR A LOGICOS
for (cc in focos_cols) {
  if (!is.logical(dv_all[[cc]])) {
    dv_all[[cc]] <- as.logical(dv_all[[cc]])
  }
}

#RESUMEN POR GRUPO
resumir_focos_por <- function(df, group_var, focos = focos_cols) {
  if (!group_var %in% names(df)) return(NULL)
  df %>%
    filter(!is.na(.data[[group_var]])) %>%
    group_by(.data[[group_var]]) %>%
    summarise(
      n_docs = n(),
      across(all_of(focos), ~ round(mean(.x, na.rm = TRUE) * 100, 1), .names = "{.col}_pct")
    ) %>%
    arrange(desc(n_docs))
}

#CREACIÓN DE GRÁFICO
plot_barras_focos <- function(tabla, varlab) {
  if (is.null(tabla) || nrow(tabla) == 0) return(invisible(NULL))
  long <- tabla %>%
    rename(grupo = 1) %>%
    select(-n_docs) %>%
    pivot_longer(cols = ends_with("_pct"), names_to = "foco", values_to = "pct") %>%
    mutate(foco = dplyr::case_when(
      foco == "foco_ong_pct" ~ "ONG",
      foco == "foco_partidos_pct" ~ "Partidos",
      foco == "foco_mov_pct" ~ "Movimiento",
      TRUE ~ foco
    ))
  p <- ggplot(long, aes(x = grupo, y = pct, fill = foco)) +
    geom_col(position = position_dodge()) +
    geom_text(aes(label = paste0(pct, "%")),
              position = position_dodge(width = 0.9),
              vjust = -0.2, size = 3, check_overlap = TRUE) +
    labs(x = varlab, y = "% de entrevistas con mención", fill = "Foco",
         title = paste("Mención de focos por", varlab)) +
    theme_minimal() +
    theme(axis.text.x = element_text(angle = 45, hjust = 1))
  print(p)
  safe <- gsub(" ", "_", tolower(iconv(varlab, from = "", to = "ASCII//TRANSLIT")))
  ggplot2::ggsave(file.path("figs", paste0("barras_focos_", safe, ".png")),
                  p, width = 8, height = 6, dpi = 300)
}

# CLASIFICACIONES A GRAFICAR
group_vars <- intersect(c("nivel","territorio","autonomia","rama","tipo_femocrata"), names(dv_all))

# TABLAS, DOCUMENTOS Y GRÁFICO
for (gv in group_vars) {
  tab <- resumir_focos_por(dv_all, gv, focos_cols)
  cat("\n### Resumen focos por", gv, "\n")
  if (is.null(tab) || nrow(tab) == 0) { cat("(sin datos)\n"); next }
  print(knitr::kable(tab, caption = paste("Focos por", gv)))
  readr::write_csv(tab, file.path("outputs", paste0("resumen_focos_por_", gv, ".csv")))
  plot_barras_focos(tab, varlab = tools::toTitleCase(gsub("_", " ", gv)))
}

```





CITAS A TRAVÉS DE NUEVOS FOCOS


```{r}

library(quanteda); library(dplyr); library(knitr); library(readr)


ong_terms       <- c("ong*", "organizacion*", "asociacion*", "sociedad civil", "fundacion*")
partidos_terms  <- c("partido*", "militancia*", "politic*", "coalicion*", "peron*", "kirchner*")
movfem_terms    <- c("feminist*", "movimiento*", "colectiva*", "red*", "activismo*", "feminismo*")


ensure_dir <- function(p) if (!dir.exists(p)) dir.create(p, recursive = TRUE)
ensure_dir("outputs")

kwic_citas <- function(toks_obj, filtro_vec, patterns, n = 2, window = 7) {
  idx <- which(filtro_vec)
  if (!length(idx)) return(NULL)
  kw <- quanteda::kwic(toks_obj[idx], pattern = patterns, valuetype = "glob",
                       case_insensitive = TRUE, window = window)
  df <- as.data.frame(kw)
  if (!nrow(df)) return(NULL)
  set.seed(123)
  df %>%
    dplyr::mutate(cita = paste0(trimws(pre), " ", toupper(keyword), " ", trimws(post))) %>%
    dplyr::transmute(doc = docname, cita) %>%
    dplyr::slice_sample(n = min(n, nrow(.)))
}

citas_por_grupo <- function(var, tema_nombre, patterns, n_citas = 2, window = 7, save_csv = TRUE) {
  if (!var %in% colnames(quanteda::docvars(toks))) {
    cat("\n[AVISO] docvar no encontrado:", var, "\n"); return(invisible(NULL))
  }
  dv <- quanteda::docvars(toks)[[var]]
  lvls <- stats::na.omit(unique(dv))
  if (!length(lvls)) { cat("\n[AVISO] Sin niveles en", var, "\n"); return(invisible(NULL)) }

  for (lv in lvls) {
    cat("\n##", var, "=", lv, "—", tema_nombre, "\n")
    filtro <- !is.na(dv) & dv == lv
    cit <- kwic_citas(toks, filtro, patterns, n = n_citas, window = window)
    if (is.null(cit)) {
      cat("(Sin citas)\n")
    } else {
      print(knitr::kable(cit, align = "l"))
      if (save_csv) {
        # nombre de archivo seguro
        safe <- function(x) gsub("[^a-z0-9]+","_", tolower(iconv(x, from = "", to = "ASCII//TRANSLIT")))
        fn <- file.path("outputs", paste0("citas_", safe(tema_nombre), "_", safe(var), "_", safe(lv), ".csv"))
        readr::write_csv(cit, fn)
      }
    }
  }
}

# LISTA DE CLASIFICACIONES
clasifs <- c("nivel","territorio","autonomia","rama","tipo_femocrata")
clasifs <- clasifs[clasifs %in% colnames(quanteda::docvars(toks))]



# INTEGRACIÓN DE NUEVOS FOCOS
for (cv in clasifs) {
  citas_por_grupo(cv, "ONG",                   ong_terms,       n_citas = 5, window = 7)
  citas_por_grupo(cv, "Partidos políticos",    partidos_terms,  n_citas = 3, window = 7)
  citas_por_grupo(cv, "Movimiento feminista",  movfem_terms,    n_citas = 3, window = 7)
}

```

